臺灣嘉義地方法院刑事判決　　　　　　　100年度易字第554號
公　訴　人　臺灣嘉義地方法院檢察署檢察官
被　　　告　黃家祥
上列被告因恐嚇案件，經檢察官提起公訴（99年度偵字第8314號
），本院判決如下：
    主    文
乙○○無罪。
    理    由
一、公訴意旨略以：被告乙○○因丙○○對之提出毀損告訴，由
    臺灣嘉義地方法院檢察署檢察官以99年度偵字第8314號案件
    偵辦，被告於民國99年6月22日下午3時許，在臺灣嘉義地方
    法院檢察署第五偵查庭外，丙○○詢問被告毀損其所有之車
    牌號碼00-0000號自用小客車之主嫌究為何人，被告竟基於
    恐嚇之犯意，以：「你不必問那麼多，要輸贏也沒關係，你
    還不夠資格」，且撥打手機予友人，邀集他人至臺灣嘉義地
    方法院檢察署「輸贏」，結束通話後，復以：「有種你不要
    跑」等加害他人生命、身體之言語，恐嚇丙○○，使其心生
    畏懼，致生危害於其安全。因認被告涉犯刑法第305條恐嚇
    危害安全罪嫌等語。
二、按犯罪事實應依證據認定之，無證據不得認定其犯罪事實，
    又不能證明被告犯罪或其行為不罰者，應諭知無罪之判決；
    刑事訴訟法第154條第2項及第301條第1項分別定有明文。至
    於認定犯罪事實，所憑之證據，雖不以直接證據為限，間接
    證據亦包括在內，然無論直接或間接證據，其為訴訟上之證
    明，須於通常一般之人均不致於有所懷疑，而得確信其為真
    實之程度者，始得據之為有罪之認定，倘其證明尚未達到此
    一程度，而有合理性懷疑之存在時，即無從為有罪之認定，
    根據「罪證有疑，利於被告」之證據法則，即不得遽為不利
    於被告之認定；最高法院76年台上字第4986號判例意旨可為
    參照。
三、公訴意旨認被告涉犯上開恐嚇危害安全罪犯行，係以下列證
    據為其論據：(一)告訴人丙○○於偵查中之指訴、(二)證人劉溫
    祥於偵查中之證述、(三)證人劉育碩於偵查中之證述、(四)高烽
    桓於偵查中之證述為憑。訊據被告堅詞否認有何恐嚇危害安
    全罪犯行，辯稱：其雖於99年6月22日下午3時許，在臺灣嘉
    義地方法院檢察署第五偵查庭外口出：「你不必問那麼多，
    要輸贏也沒關係，你還不夠資格」等事實，但未口出：「有
    種你不要跑」等語。經查：
  (一)被告口出「你不必問那麼多，要輸贏也沒關係，你還不夠資
    格」等語是否構成刑法第305條恐嚇危害安全罪：
  1.告訴人丙○○於偵查中指訴：於99年6月22日下午3時，在第
    五偵查庭門口外面，伊問被告『這3個未成年人哪一個是主
    嫌』，被告說『你不必問那麼多，要輸贏也沒關係，你還不
    夠資格』等語（見99年度交查字第1653號偵卷第22頁）。被
    告於審理中供稱：丙○○當時將他攔下，講一些不是很好聽
    的話，例如『現在是怎樣，要輸贏嗎』，那時不想跟丙○○
    吵，想要離開，故而說『你不必問那麼多，要輸贏也沒關係
    ，你還不夠資格』等語，足見被告確有陳述「你不必問那麼
    多，要輸贏也沒關係，你還不夠資格」事實，應堪認定。
  2.證人即被告之同學甲○○於審理中結證稱：被告有打電話給
    伊，說剛開完庭出來後被人攔下，他那邊很吵，有叫囂聲音
    ，伊聽了10分鐘左右。聽到一些髒話對罵聲，好像約被告要
    輸贏之類的，具體內容好像就是他不要跟對方輸贏等語（見
    本院卷第51-53頁）。經與被告及告訴人上開對談內容互核
    ，顯徵被告係因告訴人詢問始有上開言語，亦即被告係被動
    回應。次觀「要輸贏『也』沒關係，你還不夠資格」文義，
    自被告用『也』一字，足見有人先提起「輸贏」』一事，始
    有此『也』之後續陳述，此與證人甲○○上開證詞一致。質
    言之，被告口出『要輸贏也沒關係』係被動接受對方「輸贏
    」之邀約；再以『你還不夠資格』實係反面拒絕「輸贏」，
    亦即被告不願意與對方「輸贏」，此經證人甲○○上開結證
    明確，是被告上開供述即堪採信。
  3.綜上，被告口出「你不必問那麼多，要輸贏也沒關係，你還
    不夠資格」等語，係不願與告訴人爭執，欲離開現場之詞，
    即堪認定。再以上開言語內容核與加害生命、身體、自由、
    名譽、財產無涉，且告訴人聽聞後，立即回應：「那好我在
    外面等你」等語（見99年度交查字第1653號偵卷第22頁），
    顯徵告訴人並未心生畏怖至為灼然。又被告居於當時情境而
    有上開言語，亦無從證明其主觀具恐嚇犯意。準此，被告口
    出上語，核與刑法第305條恐嚇危害安全罪之要件有間，應
    堪認定。
  (二)被告有無邀集他人至臺灣嘉義地方法院檢察署「輸贏」，及
    口出「有種你不要跑」一節：
  1.告訴人於偵查中指訴：...伊就說「那好我在外面等你」，
    被告就拿起手機撥電話說「現在帶人過來要輸贏了」，他掛
    下電話後對伊說「有種不要跑」，法警就叫我們先從大門離
    開，被告的爸爸當天沒有來等語（見99年度交查字第1653號
    偵卷第22-23頁）。核與證人甲○○於審理中結證稱：被告
    沒有請伊去找朋友過來輸贏或幫忙。被告只請伊注意有無意
    外，有的話幫他報警。對有無人說有種不要跑這句話沒有印
    象等語（見本院卷第52頁）不一致，是告訴人上開指訴即非
    無疑。
  2.其次，證人即告訴人之胞兄劉溫祥於偵查中證稱：「被告是
    由他父親陪同，被告不承認有砸車，說到外面如果遇到我們
    要給我們好看，還說我們要與他吵還不夠資格，叫兄弟盯住
    我，他父親是跟什麼人……說很多恐嚇的話，還打電話到我
    們家恐嚇我父親，說我們有去他家談和解打他，還要求1、
    200萬元的賠償費。...事情過很久我也不太記得」等語以觀
    （見99年度偵字第8314號偵卷第7-8頁），證人劉溫祥上開
    證詞並未提及被告曾有邀約他人至臺灣嘉義地方法院檢察署
    「輸贏」之行為，亦無被告有口出「有種你不要跑」等語。
    參以證人劉溫祥就被告當日有父親陪同一情之證詞顯與告訴
    人指訴、證人劉育碩、證人高烽桓均證稱被告當日無人陪同
    等語不符，佐以證人劉溫祥自承自己記憶不清等情，足見證
    人劉溫祥上開證述無從作為告訴人指訴之補強證據至明。
  3.另證人劉育碩於偵查中證稱：伊不清楚是何人陪同劉溫祥，
    被告沒有人陪同，開庭後，被告與對方有口角，不記得內容
    為何，被告有無說要帶人來輸贏，忘記了等語（見99年度偵
    字第8314號偵卷第44-45頁）。證人劉育碩雖證稱被告與他
    人有口角，惟口角內容為何不記得，是證人劉育碩上開證詞
    亦無從作為告訴人指訴之補強證據亦明。
  4.證人高烽桓於偵查中證稱：「劉溫祥是他哥哥或弟弟陪同，
    被告沒有人陪同。開庭後好像是被告叫囂，好像是要打電話
    叫人家來就對了。出去的時候劉溫祥問為何要這樣，問到底
    是誰？被告口氣很不好，一付要吵架的樣子，就去旁邊打電
    話，要叫人家來找劉溫祥，意思是要外面見，內容不清楚。
    被告有無說要帶人家來要輸贏，不清楚，我媽媽就叫我不要
    管，好像劉溫祥的口氣不是很好，說為何要砸他的車子，可
    能被告會怕，所以找人來，被告說要找人來吵架還是打架，
    我不知道」等語（見99年度偵字第8314號偵卷第34-35頁）
    。證人高烽桓雖證稱被告好像是要打電話叫人家來等語，惟
    此僅能證明被告確有打電話之舉，然就電話內容究竟為何則
    無從具體指明，況證人高烽桓證述「好像」等語顯見係其臆
    測之詞，故上開證詞即有瑕疵而自不足作為不利被告之認定
    。反觀證人高烽桓就「被告有無說要帶人家來要輸贏」一節
    ，明確證述不清楚；次就「被告說要找人來吵架還是打架」
    一情，亦證述不知道，故被告有邀約他人至臺灣嘉義地方法
    院檢察署輸贏一情即無從證明。是證人高烽桓上開證詞即不
    足作為告訴人指訴之補強證據洵堪可認。
  5.佐以被告口出「你不必問那麼多，要輸贏也沒關係，你還不
    夠資格」等語，係拒絕與對方輸贏，藉此離開現場一情已如
    上述，則被告既以此為由欲脫離告訴人，自無再口出「有種
    你不要跑」之語；復以『你還不夠資格』與『有種你不要跑
    』相互對照，前者係不願動手，後者則屬挑釁，兩者顯然相
    反矛盾。次觀之上開證人劉育碩、高烽桓均證稱被告僅有1
    人，告訴人有他人陪同等語，則被告孤身一人，又在檢察署
    偵查庭外，語出『有種你不要跑』實有違經驗法則。
  6.按告訴人之告訴，係以使被告受刑事訴追為目的，是其陳述
    是否與事實相符，仍應調查其他證據以資審認；最高法院52
    年台上字第1300號判例意旨足資參照。是本件除告訴人單一
    指訴外，尚乏其他積極證據相互佐證，故被告有無邀約他人
    至臺灣嘉義地方法院檢察署「輸贏」，及有無口出「有種你
    不要跑」等行為，即不得以告訴人單一指訴遽為不利被告之
    認定。
四、檢察官所提之證據資料，既不足以說服本院形成被告有罪之
    確信，復查無其他證據足認被告有恐嚇危害安全犯行，揆諸
    首揭法條及判例意旨，應為被告無罪之諭知。
據上論斷，應依刑事訴訟法第301條第1項，判決如主文。
本案經檢察官陳靜慧到庭執行職務。
中    華    民    國   100    年    12    月    9     日
                  刑事第五庭    法  官  傅曉瑄
以上正本證明與原本無異。
如不服本判決應於收受判決後10日內向本院提出上訴書狀，並應
敘述具體理由；其未敘述上訴理由者，應於上訴期間屆滿後20日
內向本院補提理由書（均須按他造當事人之人數附繕本）「切勿
逕送上級法院」。告訴人或被害人如對於本判決不服者，應具備
理由請求檢察官上訴，其上訴期間之計算係以檢察官收受判決正
本之日期為準。
中    華    民    國   100    年    12    月    9     日
                                書記官  陳意婷